臺灣基隆地方法院刑事判決　　　　　　　 96年度訴字第764號
公　訴　人　臺灣基隆地方法院檢察署檢察官
被　　　告　乙○○
上列被告因搶奪案件，經檢察官提起公訴（96年度偵字第4485號
），被告於本院準備程序進行中就被訴事實為有罪之陳述，並聽
取當事人之意見後，經本院合議庭裁定由受命法官獨任進行簡式
審判程序，並判決如下：
    主  文
乙○○意圖為自己不法之所有，夜間侵入住宅攜帶兇器，搶奪他
人之動產，處有期徒刑壹年。扣案之電腦手提袋壹只及水果刀壹
把均沒收。
    事  實
一、乙○○因家庭經濟狀況窘困，需金錢應急，竟意圖為自己不
    法之所有，於民國96年8月20日下午某時許，先將其所有，
    客觀上得足對人之生命、身體構成威脅之兇器水果刀1支，
    預藏放在其隨身所攜帶之電腦手提袋1只，以備被害人若有
    呼救，預備拿出來嚇被害人，然後步出家門，在路上俟機選
    擇行搶之對象，於同日晚間7時許，行至基隆市○○路27 號
    2樓之1號，見該處大門未關之際，乃無故侵入步行往四樓行
    進，再由四樓往下行走時（侵入住宅部分，未據告訴），行
    至二樓時見住戶丙○○走進樓梯間，轉身正欲持鑰匙開啟二
    樓住家大門時，乙○○見機不可失，趁丙○○不及防備之際
    ，徒手將丙○○背在右肩上之皮包1只（內裝有現金新臺幣
    9500元、行動電話2支、信用卡2張、金融卡3張、身分證1枚
    、健保卡1枚）搶下，得手後即衝下樓沿基隆市○○路往月
    眉路方向逃逸，丙○○遭搶後，驚嚇之餘，一面自後追趕乙
    ○○，一面大聲呼救，驚動剛好在該處處理他案之員警，員
    警隨後於同日19時45分許，在基隆市○○區○○路9號樓梯
    將乙○○逮捕，並當場扣得上開電腦手提袋1只及袋內之水
    果刀1支。
二、案經基隆市警察局第二分局報告臺灣基隆地方法院檢察署檢
    察官偵查起訴。
    理  由
壹、程序事項：
    本件被告乙○○所犯者非為死刑、無期徒刑、最輕本刑為3
    年以上有期徒刑之罪或高等法院管轄第一審案件，其於準備
    程序進行中，先就被訴事實為有罪之陳述，經告知其簡式審
    判程序之旨，並聽取公訴人、被告之意見後，本院依刑事訴
    訟法第273條之1第1項之規定，裁定由受命法官獨任進行簡
    式審判程序，合先敘明。
貳、實體事項：
一、上開事實，業據被告乙○○於警詢、檢察官偵查與本院調查
    及審理時均供承不諱，核與被害人即證人丙○○於警詢及偵
    查中證述被搶情節相符合；此外，復有扣案電腦手提袋乙只
    及水果刀乙把、被害人丙○○遭搶之物品之贓物認領保管單
    、被告作案工具及被害人丙○○遭搶之物品照片8幀在卷足
    資佐證，而被告行為時間為晚間7時許，已是日沒時間，屬
    夜間犯罪，此亦有交通部中央氣象局編製之中華民國96年日
    出日沒時刻表1紙在卷可參，是以被告自白核與事實相符，
    本件事證明確，被告犯行應堪認定。
二、按刑法第321條第1項第1款之夜間侵入住宅竊盜罪，其所謂
    「住宅」，乃指人類日常居住之場所而言，公寓亦屬之。至
    公寓樓下之「樓梯間」，雖僅供各住戶出入通行，然就公寓
    之整體而言，該樓梯間為該公寓之一部分，而與該公寓有密
    切不可分之關係，故於夜間侵入公寓樓下之樓梯間竊盜，難
    謂無同時妨害居住安全之情形，自應成立刑法第321條第1項
    第1款於夜間侵入住宅竊盜罪（最高法院著有76年台上字第
    2972號判例參照），查被告行搶之時間係當日晚間7時許之
    後，在2樓樓梯間行搶被害人財物，該樓梯間自屬該公寓之
    一部分，所為符合於夜間侵入住宅搶奪罪之構成要件。再查
    ，被告於行為之際，於其電腦手提袋內所攜帶之水果刀1支
    ，可用以刺傷人體或殺害人之生命，客觀具有危險性，自屬
　　兇器之一種，被告於行搶時雖放置在電腦手提袋內，未手持
  　該刀，然既已隨身攜帶該兇器，即已該當於攜帶兇器之要件
    ，被告意圖為自己不法之所有，而搶奪他人之動產，亦有刑
    法第321條第1項第3款之攜帶兇器情形。核被告所為，係犯
　　刑法第326條第1項之夜間侵入住宅攜帶兇器搶奪罪。
三、爰審酌被告因經濟生活困難，小孩學費無著，又失業沒有收
    入，衡其犯罪動機、犯罪目的，行搶手法及被害人所受財物
    之損失，依加重搶奪罪之款項等，本應從重量刑；惟辜念被
    告為警查獲後，均坦承犯行，被害人亦迅速取回被搶之財物
    ，被告犯後態度良好，已有悔意等一切情狀，量處如主文所
    示之刑，以示懲儆。扣案之電腦手提袋1　只及水果刀1支，
  　均係被告有所並供犯罪所用之物，業據被告供明在卷，爰依
    刑法第38條第1項第2款、第3項宣告沒收之。
四、按「犯罪在中華民國九十六年四月二十四日以前者，本條另
    有規定外，依下列規定減刑：一、死刑減為無期徒刑。二、
    無期徒刑減為有期徒刑二十年。三、有期徒刑、拘役或罰金
    ，減其刑期或金額二分之一。」，中華民國96年罪犯減刑條
    例第2條第1項定有明文，被告之行為係96年8月20日，已逾
    96年4月24日自不符合減刑條件，併此敘明。
據上論斷，應依刑事訴訟法第299 條第1 項前段、第273 條之1
第1項、刑法第326條第1項、第38條第1項2款、第3項，判決如主
文。
本案經檢察官甲○○到庭執行職務。
中　　華　　民　　國　　96　　年　　11　　月　　6 　　日
                  刑事第二庭法　官  陳伯厚
以上正本證明與原本無異。
如不服本判決應於收受本判決後10日內向本院提出上訴書狀，其
未敘述上訴理由者，並得於提起上訴後10日內向本院補提理由書
狀（均須按他造當事人之人數附繕本）「切勿逕送上級法院」。
中　　華　　民　　國　　96　　年　　11　　月　　6 　　日
                            書記官  黃士元
附錄論罪法條：
中華民國刑法第326條
（加重搶奪罪）
犯前條第 1 項之罪，而有第 321 條第 1 項各款情形之一者，處
 1 年以上 7 年以下有期徒刑。
前項之未遂犯罰之。
中華民國刑法第321條
（加重竊盜罪）
犯竊盜罪而有左列情形之一者，處 6 月以上、 5 年以下有期徒
刑：
一  於夜間侵入住宅或有人居住之建築物、船艦或隱匿其內而犯
之者。
二  毀越門扇、牆垣或其他安全設備而犯之者。
三  攜帶兇器而犯之者。
四  結夥三人以上而犯之者。
五  乘火災、水災或其他災害之際而犯之者。
六  在車站或埠頭而犯之者。
前項之未遂犯罰之。
